【裁判字號】    97,易,88
【裁判日期】    970326
【裁判案由】    竊盜
【裁判全文】
臺灣雲林地方法院刑事判決                97年度易字第88號
公  訴  人  臺灣雲林地方法院檢察署檢察官
被      告  甲○○
                    （另案於臺灣雲林看守所羈押中）
上列被告因竊盜案件，經檢察官追加起訴（97年度偵字第15號、
第58號），本院判決如下：
    主  文
甲○○犯攜帶兇器竊盜罪，累犯，處有期徒刑柒月，扣案之扳手
貳支、鉗子壹支及鐵鎚壹支均沒收之。又犯竊盜罪，累犯，處有
期徒刑陸月。應執行有期徒刑壹年，扣案之扳手貳支、鉗子壹支
及鐵鎚壹支均沒收之。
    事  實
一、甲○○前因搶奪案件，經本院於民國93年7 月5 日，以93年
    度訴字第172 號判決判處有期徒刑6 月確定；又因竊盜案件
    ，經本院於93年6 月28日，以93年度港簡字第100 號判決判
    處有期徒刑6 月確定；再因施用毒品案件，經本院於93年11
    月29日，以93年度簡字第140 號判決判處有期徒刑6 月確定
    ，嗣前開3 案經本院裁定應執行有期徒刑1 年6 月確定，於
    94年11月25日縮短刑期假釋出監，於95年3 月22日假釋期滿
    執行完畢（構成累犯）。詎其猶不知悛悔，因缺錢花用，竟
    於下列時、地，分別為下列竊盜犯行：
  (一)甲○○意圖為自己不法之所有，於96年12月24日下午5 時許
    ，騎乘車牌號碼NUI-098 號重型機車（追加起訴書誤載為NU
    Y-098 號重型機車），前往雲林縣麥寮鄉興華村麥興13AC9
    電線桿前農地，以其所有而客觀上足對人身安全產生危害之
    兇器鉗子1 支、扳手2 支及鐵鎚1 支為工具，竊取乙○○所
    有而設置在該農地之抽水馬達1 個（價值新臺幣3,000 元）
    得手，並將之搬運至上開重型機車腳踏板，惟因該機車無法
    啟動未及離開現場，即為乙○○發覺，旋報警處理。嗣為警
    當場逮捕甲○○，起出前開抽水馬達1 個，並扣得前開作案
    用之鉗子1 支、扳手2 支及鐵鎚1 支。
  (二)甲○○意圖為自己不法之所有，於96年12月29日下午2 、3
    時許，騎乘上開重型機車前往雲林縣麥寮鄉○○村○○路2
    之19號丙○○鵝舍（追加起訴書誤載為鴿舍），趁蔡土牆不
    在之機會侵入（無故侵入建築物部分，未據告訴），徒手竊
    取蔡土牆所有之鵝隻保溫斗（含蓋與白鐵發熱器）12組、四
    輪手推車1 臺及鐵管、鐵線1 批得手，欲變賣現金花用。嗣
    於同日下午3 時30分許，甲○○騎乘前開重型機車載運前開
    竊得之鵝隻保溫斗12組、四輪手推車1 臺及鐵管、鐵線1 批
    ，行經麥寮鄉○○村○○路某處時，為警當場查獲。
二、案經雲林縣警察局臺西分局報告臺灣雲林地方法院檢察署檢
    察官偵查起訴。
    理  由
壹、程序方面：
一、按除簡式審判程序、簡易程序及第376 條第1 款、第2 款所
    列之罪之案件外，第一審應行合議審判，刑事訴訟法第284
    條之1 定有明文。本件被告所犯竊盜案件，均屬刑事訴訟法
    第376 條第2 款所列之罪之案件，依同法第284 條之1 規定
    ，第一審自毋庸行合議審判，合先敘明。
二、證據能力方面：
    按被告以外之人於審判外陳述，雖不符刑事訴訟法第159 條
    之1 至之4 之規定，而經當事人於審判程序同意作為證據，
    法院審酌該言詞陳述或書面陳述作成時情況，認為適當者，
    亦得為證據；當事人、代理人或辯護人於法院調查證據時，
    知有同法第159 條第1 項不得為證據之情形，而未於言詞辯
    論終結前聲明異議者，視為有前項之同意，同法第159 條之
    5 定有明文。本件檢察官所舉所有書面及言詞陳述之證據能
    力，業經被告於本院行準備程序時表明同意作為證據，本院
    審酌該等供述證據之取得過程並無瑕疵，與本件待證事實間
    復具有相當之關聯性，以之為本件證據尚無不當，自得採為
    證據。
貳、實體方面：
一、認定犯罪事實所憑之證據及理由：
  (一)前揭犯罪事實(一)部分，業據被告於警詢、檢察官偵訊及本院
    審理時坦承不諱，核與被害人乙○○指證之情節相符，並有
    扣案之扳手2 支、鉗子1 支及鐵鎚1 支可證。此外，復有贓
    物認領保管單1 紙及照片6 張附卷可稽，足認被告自白與事
    實相符，自可採信。此部分事證已臻明確，被告犯行堪予認
    定，應依法論科。
  (二)前揭犯罪事實(二)部分，業據被告於警詢、檢察官偵訊及本院
    審理時坦承不諱，核與被害人蔡土牆指證之情節相符，並有
    贓物認領保管單1 紙及照片5 張附卷可稽，足認被告自白與
    事實相符，自可採信。此部分事證已臻明確，被告犯行堪予
    認定，應依法論科。
二、論罪科刑：
  (一)按刑法第321 條第1 項第3 款之攜帶兇器竊盜罪，係以行為
    人攜帶兇器竊盜為其加重條件，此所謂兇器，其種類並無限
    制，凡客觀上足對人之生命、身體、安全構成威脅，具有危
    險性之兇器均屬之，且祇須行竊時攜帶此種具有危險性之兇
    器為已足，並不以攜帶之初有行兇之意圖為必要，最高法院
    79年臺上字第5253號判例意旨可資參照。本件被告於前揭犯
    罪事實(一)所示之時、地，用以行竊之鉗子1 支、扳手2 支及
    鐵鎚1 支，均為鐵製材質，鉗子1 支長度為42公分，扳手2
    支長度各為28公分、24公分，鐵鎚1 支長度為18公分，業經
    本院當庭勘驗屬實（見本院卷第21頁背面），客觀上自屬足
    已危害他人生命、身體安全，顯為具有危險性之兇器無訛。
    是被告就前揭犯罪事實(一)所為，核係犯刑法第321 條第1 項
    第3 款攜帶兇器之加重竊盜罪。
  (二)核被告就前揭犯罪事實(二)所為，係犯刑法第320 條第1 項之
    竊盜罪。
  (三)被告所犯上開2 罪間，犯意各別，行為互殊，應予分論併罰
    。
  (四)被告有如前開事實欄所載之前科紀錄，甫於95年3 月22 日
    假釋期滿執行完畢，有臺灣高等法院被告前案紀錄表1 份在
    卷可稽，其受徒刑之執行完畢後，5 年以內故意再犯本件有
    期徒刑以上之各罪，為累犯，均應依刑法第47條第1 項規定
    各加重其刑。
  (五)本院審酌被告曾有毒品、竊盜、搶奪等前科，有前開被告前
    案紀錄表1 份在卷可憑，素行不佳，且其年輕力盛，竟不思
    勞力賺取金錢，恣意竊取他人財物2 次，造成被害人蒙受損
    失非低，法紀觀念顯然淡薄，危害社會治安非輕，惟念及其
    僅國中畢業，智識程度不高，且於犯後坦承犯行，尚知悔悟
    ，及其犯罪之動機、目的、手段、所生危害等一切情狀，分
    別量處如主文所示之刑，並定應執行之刑，以示懲儆。
  (六)扣案之鉗子1 支、扳手2 支及鐵鎚1 支，係被告所有，且供
    被告於前開犯罪事實(一)所示時、地用以行竊之工具一節，業
    經被告於本院審理時供承屬實（見本院卷第19頁背面至第20
    頁正面），應依刑法第38條第1 項第2 款規定宣告沒收之。
  (七)檢察官起訴請求宣告強制工作部分：按有犯罪之習慣或因遊
    蕩或懶惰成習而犯罪，或18歲以上之竊盜犯，有犯罪之習慣
    者，得於刑之執行前，令入勞動場所強制工作，固為刑法第
    90條第1 項及竊盜犯贓物犯保安處分條例第3 條第1 項所明
    定。惟保安處分係對受處分人將來之危險性所為之處置，以
    達教化與治療之目的，為刑罰之補充制度，我國現行刑法採
    刑罰與保安處分之雙軌制，在維持行為責任之刑罰原則下，
    強化其協助行為人再社會化之功能，改善行為人潛在之危險
    性格，期能達成根治犯罪原因、預防犯罪之特別目的。保安
    處分之措施，應受比例原則之規範，使保安處分之宣告，與
    行為人所為行為之嚴重性、行為人所表現之危險性，以及對
    於行為人未來行為之期待性相當。保安處分中之強制工作，
    旨在對嚴重職業性犯罪及欠缺正確工作觀念或無正常工作因
    而犯罪者，強制其從事勞動，學習一技之長與正確之謀生觀
    念，使其日後重返社會，能適應社會生活。前揭刑法及竊盜
    犯贓物犯保安處分條例之規定均係本此意旨而設，由法院視
    行為人之危險性格，決定應否交付強制工作，以達特別預防
    之目的（司法院大法官釋字第471 號解釋暨理由書參照）。
    查被告前因竊盜案件，經本院於93年6 月28日，以93年度港
    簡字第100 號判決判處有期徒刑6 月確定，並與其他案件接
    續執行，於94年11月25日縮短刑期假釋出監，於95年3 月22
    日假釋期滿執行完畢，有前開被告前案紀錄表1 份在卷可稽
    ，被告於前案執行完畢後再犯本件各罪，固堪認被告未能感
    受刑罰之教化，而未生警惕心理。然審酌本件被告之犯罪時
    間係於96年12月24日、同月29日，距離前案假釋出監已逾2
    年，且依據卷內被告遭起訴、判刑之竊盜案件資料，除犯本
    件竊盜案件2 件外，尚有於97年1 月5 日竊取魚塭電纜線1
    次（另案經本院審理中），共計3 件，次數不多，自與嚴重
    職業性犯罪，或欠缺正確工作觀念，或無正常工作因而犯罪
    者有別，難認被告有因遊蕩或懶惰成習致有犯罪之習性，具
    高度潛在危險性格，故尚無藉由保安處分之強制工作方式以
    達教化與治療目的之必要，爰不為令其入勞動場所強制工作
    之諭知，併此敘明。
三、適用之法律：
  (一)刑事訴訟法第284條之1前段、第299 條第1 項前段。
  (二)刑法第320 條第1 項、第321 條第1 項第3 款、第51條第5
    款、第47條第1 項、第38條第1 項第2 款。
  (三)刑法施行法第1條之1。
本案經檢察官江柏青到庭執行職務。
中    華    民    國    97    年    3     月    26    日
                  刑事第六庭  法  官  黃楹榆
以上正本證明與原本無異
如不服本判決，應於判決送達後10日內，向本院提出上訴狀（須
附繕本）。
                              書記官  李雅怡
中    華    民    國    97    年    3     月    26    日
附錄本案論罪科刑法條全文：
刑法第320 條
意圖為自己或第3 人不法之所有，而竊取他人之動產者，為竊盜
罪，處5 年以下有期徒刑、拘役或5 百元以下罰金。
意圖為自己或第3 人不法之利益，而竊佔他人之不動產者，依前
項之規定處斷。
前2項之未遂犯罰之。
刑法第321條
犯竊盜罪而有左列情形之一者，處6 月以上、5 年以下有期徒刑
：
  一、於夜間侵入住宅或有人居住之建築物、船艦或隱匿其內而
      犯之者。
  二、毀越門扇、牆垣或其他安全設備而犯之者。
  三、攜帶兇器而犯之者。
  四、結夥3人以上而犯之者。
  五、乘火災、水災或其他災害之際而犯之者。
  六、在車站或埠頭而犯之者。
前項之未遂犯罰之。


司法院資訊處製作；財團法人民間司法改革基金會備份。
